【裁判字號】    89,重訴,14
【裁判日期】    890518
【裁判案由】    殺人等
【裁判全文】
臺灣板橋地方法院刑事判決                          八十九年度重訴字第一四號
    公  訴  人  臺灣板橋地方法院檢察署檢察官
    被      告  乙○○
    指定辯護人  甲○
右列被告因殺人等案件，經檢察官提起公訴（八十九年度偵字第八三九號）及台彎高
雄地方法院檢察署移送併辦（八十九年度偵字第二五八二號），甲○判決如左：
    主  文
乙○○未經許可，持有可發射子彈具有殺傷力之改造左輪手槍，累犯，處有期徒刑壹
年貳月，併科罰金新台幣貳拾萬元，罰金如易服勞役以罰金總額與陸個月之日數比例
折算，扣案可發射子彈具有殺傷力之改造左輪手槍壹枝沒收；又未經許可，持有手槍
，累犯，處有期徒刑陸年，併科罰金新台幣肆拾萬元，罰金如易服勞役以罰金總額與
陸個月之日數比例折算，並應於刑之執行完畢或赦免後，令入勞動場所強制工作參年
，扣案制式九二手槍壹枝（含彈匣貳個）、子彈參拾伍顆均沒收；又殺人，累犯，處
無期徒刑，褫奪公權終身，扣案制式九二手槍壹枝（含彈匣貳個）、子彈參拾伍顆均
沒收；又殺人未遂，累犯，處有期徒刑捌年，扣案制式九二手槍壹枝（含彈匣貳個）
、子彈參拾伍顆均沒收；應執行無期徒刑，褫奪公權終身，併科罰金新台幣伍拾萬元
，罰金如易服勞役以罰金總額與陸個月之日數比例折算，並應於刑之執行完畢或赦免
後，令入勞動場所強制工作參年，扣案可發射子彈具有殺傷力之改造左輪手槍壹枝、
制式九二手槍壹枝（含彈匣貳個）、子彈參拾伍顆均沒收。
    事  實
一、乙○○曾於民國八十五年五月間因犯搶奪案件，經台灣高等法院高雄分院於同年
    九月十九日判處有期徒刑十月，於同年十二月二十六日判決確定，而於八十八年
    三月二十八日執行完畢，詎仍不知悔改，明知可發射子彈具有殺傷力之改造左輪
    手槍、制式手槍及子彈均為管制之槍械彈藥，竟因好奇好玩，而於八十七年六月
    二日之前幾日之不詳時間，在高雄市六合夜市某玩具店，向不詳之人購買具有殺
    傷力之改造左輪手槍一枝（係仿SMITH-WESSON廠轉輪手槍製造之玩具手槍，槍管
    及轉輪彈倉為塑膠材質且均已貫通，以打擊底火（藥）引爆子彈內火藥為發射動
    力，認具殺傷力），並在高雄縣仁武鄉○○村○○路一二九巷五號住處等處未經
    許可持有之。又另於八十八年十一月底某日，亦基於好玩在高雄市○○路某處，
    以新台幣（下同）三十萬元之代價，向綽號「安仔」之不詳男子購買制式九二手
    槍一枝（含彈匣二個，係美國BERETTA廠92FS型口徑9mm之制式半自動手槍，槍號
    為BER166450，槍管內具六條右旋之來復線，機械性能良好，可擊發子彈，認具
    殺傷力）及子彈四十二顆（其中二顆如後所述已擊發，扣案為四十顆，均係制式
    口徑9mm子彈（彈底標記三十三顆為-PMG-9MM，七顆為WCC 99），認均具殺傷力
    ），並在上揭住處等處未經許可持有之。嗣乙○○於八十八年十二月二十二日上
    午三時許，前往高雄市○○路六十二號心心指壓店接其同居女子店長周育瑛回家
    ，乙○○詢問周女「要不要回家」，然因周育瑛在該指壓店櫃台結帳未回答乙○
    ○之問話，乙○○再次詢問周女「是否要回家」，周女回答「沒有要回家」，詎
    乙○○一時惱怒，竟頓萌殺人之犯意，持子彈已上膛之前揭制式九二手槍對周育
    瑛射擊一槍，周育瑛應聲倒在櫃台內，乙○○即進入櫃台查看周女之傷勢，隨即
    將周女送高雄長庚醫院急救，周育瑛因子彈貫穿胸部（子彈自右鎖骨下約第二肋
    間穿入，自左腰側穿出）之槍傷而在送醫途中死亡。乙○○至醫院後見周育瑛已
    死亡隨即北上逃逸。嗣於八十八年十二月二十四日十七時五十分許，在臺北縣板
    橋市○○路○段與陽明街口遭警圍捕，詎乙○○為避免遭逮捕，另基於殺人之犯
    意，持子彈已上膛之上揭制式九二手槍朝圍捕之員警射擊一槍，擊中警員洪世忠
    右太陽穴（受有右臉部撕裂傷、頭部外傷），洪員經送醫急救始倖免於難，乙○
    ○隨後遭警方人員還擊擊中腿部而就逮，警方並扣得上開制式九二手槍一枝（含
    彈匣二個）、制式子彈四十顆（子彈經試射五顆後，餘結構完整之子彈三十五顆
    ）、改造左輪手槍一枝等物。
二、案經臺北縣警察局板橋分局報請臺灣板橋地方法院檢察署檢察官偵查起訴及台灣
    高雄地方法院檢察署移送併辦。
    理  由
一、訊據被告乙○○對右揭犯罪情節固供承不諱，惟矢口否認有殺人及殺人未遂犯行
    ，辯稱伊只是為了嚇嚇周育瑛及嚇阻警方之追捕，然因手槍扳機過輕而手槍過重
    ，致槍枝走火，伊並無殺人故意云云。惟查，被告係以子彈上膛之制式手槍對準
    周育瑛及警方人員射擊，且射擊部位為胸部及太陽穴之致命部位，顯難謂其無殺
    人之故意，是被告所辯無殺人故意云云，核屬畏罪卸責之詞，委無可採。又被告
    殺害周育瑛之犯行，亦據目擊證人李亞玲、邱國禎於高雄地方法院檢察署檢察官
    到場相驗時證述甚詳（見台灣高雄地方法院檢察署八十八年度相字第二ｏ七四號
    卷第二頁反面、第三頁、第十二頁反面、第十三頁，李亞玲部分；第五頁反面、
    第六頁、第十三頁反面，邱國禎部分）。又死者周育瑛確因子彈貫穿胸部（子彈
    自右鎖骨下約第二肋間穿入，自左腰側穿出）之槍傷而在送醫途中死亡，業經檢
    察官率同法醫師相驗屬實，製有相驗筆錄、相驗屍體證明書、驗斷書等件附卷可
    稽。又被告殺人未遂犯行，亦經台北縣警察局板橋分局於解送人犯報告書中指訴
    明確，且警員洪世忠確遭被告擊中右太陽穴而受有右臉部撕裂傷、頭部外傷之槍
    傷，亦有警員洪世忠之診斷證明書在卷可佐。又被告未經許可持有槍彈犯行，亦
    有如事實欄所述之槍彈扣案可資佐證。且扣案槍彈經送請內政部警政署刑事警察
    局鑑定結果，其中制式九二手槍一枝（含彈匣二個）係美國BERETTA廠92FS型口
    徑9mm之制式半自動手槍，槍號為BER166450，槍管內具六條右旋之來復線，機械
    性能良好，可擊發子彈，認具殺傷力、制式子彈四十顆（試射五顆）均係制式口
    徑9mm子彈（彈底標記三十三顆為-PMG-9MM，七顆為WCC 99），認均具殺傷力、
    其中改造左輪手槍一枝係仿SMITH-WESSON廠轉輪手槍製造之玩具手槍，槍管及轉
    輪彈倉為塑膠材質且均已貫通，以打擊底火（藥）引爆子彈內火藥為發射動力，
    認具殺傷力，亦有內政部警政署刑事警察局八十八年十二月二十四日刑鑑字第一
    三八八四二號鑑驗通知書在卷足憑。綜上所述，本件事證明確，被告犯行均堪以
    認定。
二、核被告未經許可持有具有殺傷力之改造左輪手槍之行為，係犯槍砲彈藥刀械管制
    條例第十一條第四項之罪。其未經許可持有制式九二手槍及子彈之行為，則係犯
    同條例第七條第四項及第十二條第四項之罪，被告所犯同條例第七條第四項及第
    十二條第四項二罪，係一行為觸犯二罪名，屬想像競合犯，應從一重之同條例第
    七條第四項之罪處斷。查被告係先於八十七年六月二日之前幾日之不詳時間，在
    高雄市六合夜市某玩具店，向不詳之人購買具有殺傷力之改造左輪手槍一枝後未
    經許可持有，嗣另行起意於八十八年十一月底某日，在高雄市○○路某處，以三
    十萬元之代價，向綽號「安仔」之不詳男子購買制式九二手槍一枝（含彈匣二個
    ）及子彈四十二顆後未經許可持有，已詳如前述，是被告非以一行為同時持有本
    案具有殺傷力之改造左輪手槍、制式九二手槍及子彈甚明，公訴人認被告所犯上
    開三罪係以一行為同時持有槍、彈犯行，係想像競合犯，應從一重處斷，尚屬誤
    會。又被告槍殺周育瑛之行為，核係犯刑法第二百七十一條第一項之殺人既遂罪
    。又被告槍擊警員洪世忠致傷之行為，核係犯刑法第二百七十一條第二項、第一
    項之殺人未遂罪。被告初為好玩持有手槍，故其所犯未經許可持有手槍罪與殺人
    罪、殺人未遂罪間，犯意各別，行為互異，依最高法院七十四年五月十四日刑事
    庭總會決議意旨，應併合處罰，附此敘明。被告所犯上開四罪，犯意各別，行為
    互異，應分論併罰。次查，被告曾有如事實欄所述之前科，甫於八十八年三月二
    十八日執行完畢，有甲○前案記錄表、台灣高等法院檢察署刑案紀錄簡覆表各一
    份在卷可稽，其於五年以內再犯有期徒刑以上之本罪，為累犯，應依法加重其刑
    。但被告所犯殺人罪判處無期徒刑部分，依刑法第六十五條第一項之規定，不得
    加重。又被告所犯殺人未遂罪，其已著手於殺人行為之實行而不遂，應依刑法第
    二十六條前段之規定減輕其刑，且依先加後減順序為之。
三、查被告與被害人周育瑛為同居關係，竟因細故即萌殺機而持制式手槍殺人，造成
    被害人喪失生命，及其家屬無可回復之心靈傷痛，惡性誠屬重大，且嚴重危害社
    會秩序，有永久剝奪自由與社會隔離之必要，惟查被告於射擊周育瑛之後即進入
    櫃台查看周女之傷勢，隨即將周女送高雄長庚醫院急救，迨至醫院後見周育瑛已
    死亡才北上逃逸，是被告尚非罪大惡極，甲○審酌上情及其犯罪動機、目的、手
    段、情節、所生危害、犯後態度等一切情狀，就其所犯各罪各量處如主文所示之
    刑，並依法定其應執行刑，同時依法宣告褫奪公權終身，及諭知併科罰金刑部分
    之易服勞役折算標準。又被告犯槍砲彈藥刀械管制條例第十一條第四項之未經許
    可持有具有殺傷力之改造手槍罪及同條例第七條第四項之未經許可持有手槍罪，
    依同法第十九第一項規定「犯第七條、第八條、第十條、第十一條、第十二條第
    一項至第三項、第十三條第一項至第三項之罪，經判處有期徒刑者，應於刑之執
    行完畢或赦免後，令入勞動場所，強制工作，其期間為三年」。司法院大法官會
    議基於憲法第八條規定之精神，復針對該規定作成釋字第四七一號解釋：「按人
    民身體之自由應予保障，憲法第八條設有明文。限制人身自由之法律，其內容須
    符合憲法第二十三條所定要件。保安處分係對受處分人將來之危險性所為拘束其
    身體、自由等之處置，以達教化與治療之目的，為刑罰之補充制度。本諸法治國
    家保障人權之原理及刑法之保護作用，其法律規定之內容，應受比例原則之規範
    ，使保安處分之宣告，與行為人所為行為之嚴重性、行為人所表現之危險性，及
    對於行為人未來行為之期待性相當。槍砲彈藥刀械管制條例第十九條第一項規定
    ，不問對行為人有無預防矯治其社會危險性之必要，一律宣付強制工作三年，限
    制其中不具社會危險性之受處分人之身體、自由部分，其所採措施與所欲達成預
    防矯治之目的及所需程度，不合憲法第二十三條所定之比例原則。犯上開條例第
    十九條所定之罪，不問對行為人有無預防矯治其社會危險性之必要，一律宣付強
    制工作三年之部分，與本解釋意旨不符，應自本解釋公布之日起不予適用。犯該
    條例第十九條第一項所列舉之罪，依個案情節符合比例原則部分，固應適用該條
    例宣告保安處分；至不符合部分而應宣告保安處分者，則仍由法院斟酌刑法第九
    十條第一項規定之要件，依職權為之，於此，自無刑法第二條第二項之適用，亦
    即仍有從新從輕原則之適用。」。根據大法官會議釋字第四七一號解釋之意旨，
    對於犯槍砲彈藥刀械管制條例第十九條第一項所列舉之罪者，是否宣告保安處分
    及適用何法條宣告保安處分，應依個案情節、犯罪人之危險性及保安處分之目的
    ，具體決定之。甲○審酌結果認被告持有制式手槍槍擊被害人周育瑛身亡部分，
    依其犯罪情節，為矯治犯罪之必要，在其所犯槍砲彈藥刀械管制條例第七條第四
    項之未經許可持有手槍罪行項下，依同條例第十九條第一項之規定，同時諭知其
    應於刑之執行完畢或赦免後令入勞動場所強制工作三年。
四、扣案改造左輪手槍一枝係仿SMITH-WESSON廠轉輪手槍製造之玩具手槍，槍管及轉
    輪彈倉為塑膠材質且均已貫通，以打擊底火（藥）引爆子彈內火藥為發射動力，
    認具殺傷力、制式九二手槍一枝（含彈匣二個）係美國BERETTA廠92FS型口徑9mm
    之制式半自動手槍，槍號為BER166450，槍管內具六條右旋之來復線，機械性能
    良好，可擊發子彈，認具殺傷力、鑑定試射所餘制式子彈三十五顆，均係制式口
    徑9mm子彈，認均具殺傷力，分別為槍砲彈藥刀械管制條例第四條第一項第一款
    、第二款所定之違禁物，其中具有殺傷力之改造左輪手槍一枝，應依刑法第三十
    八條第一項第一款之規定，於其所犯未經許可持有可發射子彈具有殺傷力之改造
    左輪手槍罪行項下沒收；而制式九二手槍及子彈核亦屬被告犯本件殺人罪、殺人
    未遂罪所用及預備使用（就子彈部分）之物，應依刑法第三十八條第一項第一款
    、第二款規定，於其所犯未經許可持有手槍罪及殺人罪、殺人未遂罪行項下諭知
    沒收。至於供試射制式九二手槍之制式子彈五顆，其火藥耗盡、彈頭、彈身分離
    ，已非屬違禁物，甲○認其效用喪失，無宣告沒收之必要，附此說明。另被告已
    擊發之彈殼二顆及被查獲之改造子彈六顆（係玩具金屬空彈殼）查均非屬違禁物
    ，亦非被告犯本罪所用之物，依法尚不得逕予宣告沒收，併此敘明。
據上論斷，應依刑事訴訟法第二百九十九條第一項前段，槍砲彈藥刀械管制條例第七
條第四項、第十一條第四項、第十二條第四項、第十九條第一項，刑法第十一條前段
、第二百七十一條第一項、第二百七十一條第二項、第一項、第五十五條、第四十七
條、第二十六條前段、第六十五條第一項、第三十七條第一項、第五十一條第四款、
第七款、第九款、第四十二條第三項、第三十八條第一項第一款、第二款，罰金罰鍰
提高標準條例第二條，現行法規所定貨幣單位折算新臺幣條例第二條，判決如主文。
本案經檢察官洪家原到庭執行職務
中        華        民        國    八十九    年    五    月    十八    日
                                  臺灣板橋地方法院刑事第五庭
                                          法  官  呂  安  樂
右正本證明與原本無異。
如不服本判決，應於判決送達後十日內，向甲○提出上訴狀。
                                          書記官  陳  玉  嬋
中        華        民        國    八十九    年    五    月    十八    日
附錄本案所犯法條全文
槍砲彈藥刀械管制條例第七條
未經許可，製造、販賣或運輸火砲、肩射武器、機關槍、衝鋒槍、卡柄槍
、自動步槍、普通步槍、馬槍、手槍或各類砲彈、炸彈、爆裂物者，處死
刑、無期徒刑或七年以上有期徒刑；處徒刑者，併科新台幣三千萬元以下
罰金。
未經許可，轉讓、出租或出借前項所列槍砲、彈藥者，處無期徒刑或五年
以上有期徒刑，併科新台幣一千萬元以下罰金。
意圖供自己或他人犯罪之用，而犯前二項之罪者，處死刑或無期徒刑；處
徒刑者，併科新台幣五千萬元以下罰金。
未經許可，持有、寄藏或意圖販賣而陳列第一項所列槍砲、彈藥者，處五
年以上有期徒刑，併科新台幣一千萬元以下罰金。
第一項至第三項之未遂犯罰之。
槍砲彈藥刀械管制條例第十一條
未經許可，製造、販賣或運輸第四條第一款所稱其他可發射金屬或子彈具
有殺傷力之各式槍砲者，處五年以上有期徒刑，併科新台幣一千萬元以下
罰金。
未經許可，轉讓、出租或出借前項所列槍砲者，處三年以上十年以下有期
徒刑，併科新台幣七百萬元以下罰金。
意圖供自己或他人犯罪之用，而犯前二項之罪者，處無期徒刑或七年以上有期徒刑，
併科新台幣一千萬元以下罰金。
未經許可，持有、寄藏或意圖販賣而陳列第一項所列槍枝者，處一年以上
七年以下有期徒刑，併科新台幣七百萬元以下罰金。
第一項至第三項之未遂犯罰之。
槍砲彈藥刀械管制條例第十二條
未經許可，製造、販賣或運輸子彈者，處一年以上七年以下有期徒刑，併
科新台幣五百萬元以下罰金。
未經許可，轉讓、出租或出借子彈者，處六月以上五年以下有期徒刑，併
科新台幣三百萬元以下罰金。
意圖供自己或他人犯罪之用，而犯前二項之罪者，處三年以上十年以下有
期徒刑，併科新台幣七百萬元以下罰金。
未經許可，持有、寄藏或意圖販賣而陳列子彈者，處五年以下有期徒刑，
併科新台幣三百萬元以下罰金。
第一項至第三項之未遂犯罰之。
中華民國刑法第二百七十一條
殺人者，處死刑、無期徒刑或十年以上有期徒刑。
前項之未遂犯罰之。
預備犯第一項之罪者，處二年以下有期徒刑。


司法院資訊處製作；財團法人民間司法改革基金會備份。
